臺灣高等法院刑事判決　　　　　　　　　　　　　九十三年度上訴字第二四一二號
　　上　訴　人
　　即　被　告　甲○○
　　選任辯護人　鄭懷君律師
　　　　　　　　文　聞律師
右上訴人因違反毒品危害防制條例案件，不服臺灣桃園地方法院九十二年度重訴緝字
第三號，中華民國九十三年七月二十三日第一審判決（起訴案號：臺灣桃園地方法院
檢察署九十一年度偵字第八五四八、八九五五號），提起上訴，本院判決如左：
    主    文
原判決撤銷。
甲○○共同運輸第二級毒品，處有期徒刑玖年。扣案第二級毒品ＭＤＭＡ壹包（綠色
柱狀藥丸狀、淨重柒仟肆佰參拾肆公克、驗餘淨重柒仟肆佰參拾壹點壹柒公克、平均
純度百分之五十二點八）、第二級毒品ＭＤＭＡ壹包（藍色柱狀藥丸狀、淨重陸仟玖
佰玖拾陸公克、驗餘淨重陸仟玖佰玖拾參點壹捌公克、平均純度百分之五十二點五）
，均沒收銷燬；扣案之塑膠袋貳個、行李箱貳只，均沒收。未扣案之行李箱壹只、塑
膠袋壹個均沒收，如全部或一部不能沒收時，追徵其價額；未扣案之供犯罪所用新台
幣貳拾萬元、日幣參萬元均沒收之，如全部或一部不能沒收時，以其財產抵償之。
    事    實
一、甲○○、與另案已判決確定之乙○○及綽號「羅伯」（外號扶須即鬍鬚，新加坡
    人士）姓名年籍不詳成年男子，均明知ＭＤＭＡ（俗稱搖頭丸或快樂丸）為毒品
    危害防制條例第二條第二項所定之第二級毒品，並為政府公告之管制進出口物品
    ，竟共同謀議自荷蘭阿姆斯特丹私運入臺灣，三人並於民國九十一年初，在中國
    （大陸）福建省廈門市議定，以旅客入境行李夾帶方式私運。旋即於九十一年二
    月間，由甲○○帶同亦有犯意聯絡之日本國籍人入部英二、加藤政己（均經判決
    確定）至泰國曼谷商議私運細節，同時約定由甲○○及「羅伯」男子在荷蘭阿姆
    斯特丹交付ＭＤＭＡ；入部英二、加藤政己負責以行李夾帶入境台灣；乙○○則
    在台灣安排入部英二等人之食宿、機票及接應等事宜。事成後，「羅伯」即給付
    甲○○港幣二萬五千元，乙○○美金三千元，攜帶行李入境之入部英二、加藤政
    己等人則各得美金五千元報酬；入部英二等人之機票、食宿費用則由乙○○先行
    墊付，再由「羅伯」男子歸還乙○○。迨四人議定後，入部英二、加藤政己並先
    後二次由台灣搭機至荷蘭阿姆斯特丹，與甲○○、「羅伯」男子見面，同時了解
    海關出入境行李檢查情形。九十一年四月間，甲○○即以電話通知入部英二，請
    其於九十一年四月二十六日入境台灣，經入部英二告知加藤政己，再由加藤政己
    邀請亦有犯意聯絡之日本國籍人廣川慶雄（亦經判決確定）參與，三人共同以觀
    光名義，於九十一年四月二十六日搭乘日本亞細亞航空公司編號ＥＧ二○三班機
    飛抵桃園中正國際機場，並由乙○○前往接機，同時安排三人下塌台北市東龍旅
    社，復為加藤政己、入部英二、廣川慶雄三人訂購臺灣飛往荷蘭阿姆斯特丹之機
    票。入部英二等三人旋即依計劃於同年五月二日，一同搭乘中華航空公司編號Ｃ
    Ｉ○六五號班機，前往荷蘭阿姆斯特丹與甲○○會合，並由甲○○安排住宿飯店
    （入部英二、甲○○同一房間，加藤政己、廣川慶雄同一房間）。其間入部英二
    等三人住宿東龍飯店費用新台幣（下同）二萬元，三人零用錢三萬五千元，臺灣
    至荷蘭來回機票共十萬八千元，及在機場結匯兌換歐元一千元、美金二百元，合
    計花費共約二十萬元，均由乙○○墊付。而三人抵達阿姆斯特丹後，所支出之費
    用共日幣三萬元亦均由「羅伯」交由甲○○支付。同年月四日傍晚，「羅伯」派
    遣與羅伯及甲○○均有犯意聯絡之中國籍綽號「ＳＡＭ」之年約四十歲成年男子
    ，至入部英二等人投宿之飯店大廳，將三只外觀、型式均相同之行李箱，內部夾
    層中各有以塑膠袋包裝、厚紙板夾墊，再以膠帶固定之第二級毒品ＭＤＭＡ一包
    ，交由甲○○收受，並轉交入部英二帶回飯店房間，再由入部英二分別轉交加藤
    政己及廣川慶雄二人各一只皮箱。入部英二等三人於取得夾藏第二級毒品ＭＤＭ
    Ａ之行李箱後，為分散被查獲之風險，甲○○乃先接送加藤政己於同年五月五日
    ，自阿姆斯特丹搭機入境臺灣，並順利通關，復由乙○○將加藤政己接往東龍飯
    店，加藤政己再將夾藏第二級毒品ＭＤＭＡ一包（淨重六千九百九十六公克）之
    行李箱交付乙○○，並由乙○○依「羅伯」男子指示，在台北市○○路○段與南
    海路口某檳榔攤旁將行李箱交付另名姓名年籍不詳之成年男子（尚無證據證明與
    甲○○等人有犯意聯絡），同時自該男子收受「羅伯」所託交之代墊費用二十萬
    元。及至同年月六日十三時四十八分許，甲○○再接送入部英二、廣川慶雄，由
    阿姆斯特丹搭乘華航ＣＩ○六六班機飛抵桃園中正國際機場，經警當場在中正機
    場第一航廈入境海關室查獲入部英二所攜帶之行李箱中夾層內，暗藏第二級毒品
    ＭＤＭＡ一包（藍色柱狀藥丸狀、淨重六千九百九十六公克、驗餘淨重六千九百
    九十三點一八公克、平均純度百分之五十二點五；以塑膠袋包裝），廣川慶雄行
    李箱亦經查獲以同樣方式夾藏有第二級毒品ＭＤＭＡ一包（綠色柱狀藥丸狀、淨
    重七千四百三十四公克、驗餘淨重七千四百三十一點一七公克、平均純度百分之
    五十二點八），並循線逮捕在中正機場欲搭機離開臺灣之加藤政己，入部英二、
    廣川慶雄、加藤政己於偵查中經檢察官同意，供出乙○○等人參與本件運輸毒品
    犯行，乙○○於九十一年五月九日十九時三十五分至臺灣桃園地方法院檢察署應
    訊時，經檢察官諭令當場逮捕，經追查後發現上情。
二、案經內政部警政署航空警察局移送臺灣桃園地方法院檢察署檢察官偵查起訴。
    理    由
一、訊據上訴人即被告甲○○供承曾於前開時間與「羅伯」在廈門會商，介紹入部英
    二，並引其與加藤政己於曼谷與「羅伯」會商，決定由其在阿姆斯特丹接應該三
    位日本人，及確於投宿之阿姆斯特丹飯店與入部英二在大廳，自羅伯所遣之ＳＡ
    Ｍ其人手中接受三只藏有ＭＤＭＡ二級毒品之同型行李箱，分由加藤政己、及入
    部英二、廣川慶雄三人攜帶，分二批，均由其護送至阿姆斯特丹機場登機運輸至
    台灣，首批加藤政己成功入境台灣帶入該行李箱之毒品，第二批入部英二及廣川
    慶雄則於入境台灣時在中正國際機場被查獲之事實不諱，惟否認參與運輸，陳稱
    雖此事不虛，但只是在阿姆斯特丹接應入部英二等三位日本人，照應食宿及往來
    機場接送，並未參與運輸毒品之行為，又非主謀只是幫助犯等語。
二、查被告與乙○○及「羅伯」共同謀議，並由被告找來入部英二、加藤政己，及加
    藤政己找廣川慶雄加入，以及被告負責入部英二、加藤政己、廣川慶雄三人於荷
    蘭阿姆斯特丹食宿、接送機之事宜，並代墊「羅伯」所應支付之費用，而三位日
    本籍人入境我國後，則由乙○○負責接送、安排食宿及代墊費用之事實，被告並
    確知三位日本人所帶行李箱是二級毒品之事實，均經被告於原審自白不諱，並經
    證人乙○○、入部英二於原審結證屬實，核與證人即辦理乙○○訂購該三位日本
    人往返台北與阿姆斯特丹機票之翔鵬旅行社職員余秋玲偵查中之陳述，共同被告
    加藤政己、廣川慶雄於法院歷次審理中，及其等警詢及偵查中之陳述均相符合。
    被告於本審仍供陳確有起訴書所指涉有搖頭丸（即ＭＤＭＡ）之事，有於曼谷與
    羅伯開會，並幫他們聯絡，於荷蘭阿姆斯特丹順便幫那三位日本人料理食宿等事
    項；關於搖頭丸我事先不知道多少數量，我知道他們酬勞及如何參與；與那三位
    日本人到阿姆斯特丹投宿飯店後，羅伯從東南亞打電話與我聯絡，叫我帶入部英
    二到飯店大廳等ＳＡＭ，就在大廳與入部英二從ＳＡＭ取得三個外觀形式相同的
    行李箱；從香港搭機到阿姆斯特丹，打電話給羅伯知道入部英二等三人的飛機只
    差一個小時就到，所以就在機場等候接機；在阿姆斯特丹與ＳＡＭ吃飯時，ＳＡ
    Ｍ就有敘述這三個行李箱寄放搖頭丸，且提到三個日本人分二批搖頭丸回台灣是
    有計劃的，乙○○也是如此訂機票；這三位日本人分二批帶毒品ＭＤＭＡ從飯店
    到阿姆斯特丹機場，都是其親自送到機場；此次阿姆斯特丹的行程，除接應這三
    位日本人外，只花半個小時與羅伯的那一位朋友談投資移民的事情，拿了一些光
    碟及目錄，沒有別的事情了等語，可見被告是依羅伯之囑專程前往阿姆斯特丹接
    應那三位日本人，並取得ＭＤＭＡ毒品送往機場搭機運輸回台。
    被告於九十三年九月二十二日，當庭提出刑事答辯狀供陳乙○○是其在廈門介紹
    與羅伯認識，旋於某夜聚會時，即聽見乙○○與羅伯商談有關搖頭丸之事；攜帶
    毒品輸入台灣之入部英二，亦是其介紹給羅伯認識，其與羅伯共赴曼谷時，羅伯
    聲稱有要事相商，著其通知入部英二趕到曼谷，入部又偕加藤政己同來，其等於
    酒店咖啡座洽談時，乙○○竟也到場，方知是羅伯通知其至曼谷會見等情，均與
    共同被告乙○○及入部英二於原審審理中所證相符（見原審卷第二五二頁、二五
    五頁、二六三頁、二六四頁、二六七頁），其等二證人於原審審理時均供證到曼
    谷會見時，知運毒之事，有商談運毒之事，入部英二是透過被告轉達翻譯運毒的
    內容。是觀本件運輸鉅量ＭＤＭＡ第二級毒品進入台灣之犯罪，係各共犯分擔實
    施之行為，雖係由入部英二、加藤政己及廣川慶雄三位日本人先入境台灣，再使
    用乙○○為渠等所準備的台灣與阿姆斯特丹往回之機票，搭乘飛機運輸毒品回台
    ，而被告甲○○則專程前往阿姆斯特丹接應三位日本人，並依羅伯之電話指示，
    偕入部英二在投宿阿姆斯特丹之飯店大廳，接收由ＳＡＭ備妥送到之ＭＤＭＡ毒
    品，並分批運送毒品至阿姆斯特丹之機場，使各該日本人搭機攜帶運回台灣。而
    乙○○則留在台北安排三位日本人搭機前往阿姆斯特丹，並於運輸之毒品抵達台
    灣時為之接應，及將毒品交給共犯所指定之人，是對於運輸及輸入毒品，不論被
    告甲○○、或判決確定之乙○○、入部英二、加藤政己、廣川慶雄，或在逃之羅
    伯、ＳＡＭ均為分擔犯罪構成要件行為之實施。而本件犯罪之圓滿運作，顯示其
    有周詳之計劃安排，是不論在廈門或曼谷，不論是人員之介紹或會商，不論在台
    北或阿姆斯特丹，均有事先的謀議與犯罪意思之聯絡。是證人乙○○於原審及本
    院所證其在廈門及曼谷與共犯羅伯商談運輸毒品之事宜時，被告甲○○均正巧不
    在場參與，均是串卸迴護之詞，況如前所述被告與羅伯在廈門、曼谷相處之時間
    比乙○○及日本人入部英二等為多，復多有電話聯絡情事，尚難以乙○○上述被
    告正巧不在場之證言，謂被告無共同犯罪之意思聯絡。被告於九十三年九月二十
    二日提出之答辯狀，對其在廈門及曼谷所為，雖均託詞有投資事宜，惟並無實據
    ，要係飾卸之詞，不足取信，其於廈門、曼谷與羅伯、乙○○、入部英二等相見
    ，目的無他，係為運輸ＭＤＭＡ第二級毒品而為。此外，復有中華民國入境旅客
    申報單、出境登記表各二件、旅客入出境紀錄查詢四件、台北關稅局扣押貨物運
    輸工具及搜索筆錄二件、現場照片四幀、行李箱照片影本二幀（參見九十一年度
    偵字第八五四八號卷第十三至十八、二十六、三十至三十四頁）、翔鵬旅行社訂
    票紀錄三件（參見九十一年度偵字第八九五五號卷第三十三頁至第三十五頁）在
    卷可證；復有中華航空公司行李號牌影本、行李箱二只、疑似第二級毒品ＭＤＭ
    Ａ之藍色柱狀藥丸一包、疑似第二級毒品ＭＤＭＡ之綠色柱狀藥丸一包，及包裝
    用之塑膠袋二個扣案可證。而扣案疑似第二級毒品ＭＤＭＡ之藥丸二包經送鑑定
    結果，均含有ＭＤＭＡ成分，亦有內政部警政署航空警察局九十一年七月八日航
    警刑字第○九一○○一六九五七號函附內政部警政署刑事警察局九十一年六月二
    十五日刑鑑字第○九一○一一七九四八號鑑驗通知書各一份在卷可憑。此等書證
    、物證等，對於被告自白確有本件毒品運輸入台灣之事實足為佐證。至加藤政己
    於九十一年五月五日先自阿姆斯特丹入境臺灣時，所攜帶之行李箱中亦有夾藏之
    毒品，已如前述，雖該只行李箱及內藏之毒品，已由乙○○轉交他人而未被查扣
    ，致無從計算箱內毒品ＭＤＭＡ之數量。惟該只行李箱與入部英二、廣川慶雄所
    持有之行李箱，均係「羅伯」等人於荷蘭裝箱，並屬同一型式，則所夾藏毒品之
    數量應極相近（入部英二、廣川慶雄二人被查獲之毒品數量亦甚為接近）。依罪
    疑唯輕原則、有疑唯利被告原則，加藤政己夾帶入境之第二級毒品ＭＤＭＡ數量
    之認定，應同於較輕數量者，即入部英二經查獲所攜帶之數量，六千九百九十六
    公克。而本件共犯乙○○、入部英二、加藤政己及廣川慶雄，均經判處罪刑確定
    ，有判決書影本及前科紀錄表在卷可按。被告上訴陳稱並非否認犯行，而係辯稱
    並非主謀而係幫助犯云云，惟查被告所犯運輸第二級毒品罪及私運管制物品進口
    之走私罪，均無首謀非首謀之分，其主張非主謀並無意義。而具有共同犯罪之意
    思聯絡及分擔實施犯罪構成要件之行為者，為共同正犯，被告所為不僅有共同犯
    罪之意思，並有犯罪構成要件行為之分擔，為共同正犯均如前述，被告徒以其僅
    係在阿姆斯特丹為入部英二等三日本人安排食宿，及乙○○在廈門、曼谷商談運
    輸毒品時不在場，而避重就輕以幫助犯抗辯，而無視於本件犯罪中最重要之部分
    ，即在阿姆斯特丹取得毒品，並運送至機場登機運輸之行為，被告自承在阿姆斯
    特丹投宿之飯店接到羅伯打來的電話，囑其偕入部英二在飯店大廳接收ＳＡＭ所
    備妥送到飯店大廳之三大行李箱及其內夾藏之ＭＤＭＡ毒品，並據入部英二供述
    屬實，及加藤政己與入部英二、廣川慶雄分二批運輸毒品，均係被告親自送到機
    場亦為被告供承在卷，況其如何介紹本件共犯與羅伯認識使有足夠人手分擔犯行
    ，並在廈門及曼谷商討事宜均如前述，被告辯謂幫助犯，毫無足取。本件事證明
    確，被告犯行堪以認定。
三、又按ＭＤＭＡ為毒品危害防制條例第二條第二項第二款所稱之第二級毒品，並為
    行政院依據懲治走私條例第二條第四項公告之「懲治走私條例公告管制物品項目
    及其數額」管制進出口物品所列之毒品。被告行為後懲治走私條例第二條第一項
    於九十一年六月二十六日修正公布，並自同年月二十八日實施。而毒品危害防制
    條例亦於被告行為後之九十三年九月一日修正施行，雖其規範運輸毒品之第四條
    第二項並無改變，惟該條例既經九十二年七月九日修正公布，而於九十三年九月
    一日該條例施行，則自有新舊法之別，修正後之第四條第二項與修正前比較，對
    被告並無不利，應適用裁判時之新法。而依修正後懲治走私條例第二條第一項「
    私運管制物品進口、出口逾公告數額者，處七年以下有期徒刑，得併科新臺幣三
    百萬元以下罰金」之規定，與修正前懲治走私條例第二條第一項「私運管制物品
    進口、出口逾公告數額者，處七年以下有期徒刑，得併科新臺幣二十萬元以下罰
    金」之規定相比較，最重法定本刑雖均為有期徒刑七年，惟就併科罰金刑部分已
    有輕重之別，依刑法第二條第一項但書規定，原應適用較有利於被告之修正前規
    定，惟依最高法院二十五年上字第二○九三號判例，並參酌最高法院二十四年七
    月二十三日民刑事庭會議決議，及最高法院八十九年台上字第五五八九號判決，
    牽連犯之重罪應適用舊法時，其餘輕罪亦應適用舊法。其新舊法之比較應先就新
    法上之目的、方法各罪定一較重條文，再就舊法上之目的、方法各罪定一較重條
    文，然後再就此兩條較重之條文比較其輕重，想像競合犯同為裁判上一罪，自應
    本於同一法理為相同解釋。是本件運輸毒品及私運管制物品進口，不論各依新法
    或舊法比較，均以毒品危害防制條例第四條第二項為重罪，而該條修正前及修正
    後並無改變，依上述則修正後之毒品危害防制條例於被告並無不利，則被告所涉
    想像競合之私運管制物品亦應適用修正後之懲治走私條例第二條第一項。核被告
    所為係犯修正後懲治走私條例第二條第一項之私運管制物品進口逾公告數額罪及
    修正後毒品危害防制條例第四條第二項之運輸第二級毒品罪。被告持有第二級毒
    品ＭＤＭＡ之低度行為，應為運輸之高度行為所吸收，不另論罪。被告與廣川慶
    雄、乙○○、加藤政己、入部英二、綽號「羅伯」、ＳＡＭ成年男子間，互有犯
    意聯絡及行為分擔，為共同正犯。被告雖於先後二日將毒品運輸入境，然係基於
    同一犯意下之接續行為，並侵害一個法益，應為接續犯，屬單純一罪。公訴人認
    係連續犯，尚有誤會。被告係以一運輸毒品行為，同時觸犯毒品危害防制條例第
    四條第二項運輸毒品罪及修正後懲治走私條例第二條第一項之私運管制物品進口
    罪，應依刑法第五十五條想像競合犯規定，從一重以運輸第二級毒品罪處斷。
四、原審予以論科固非無見，惟ＳＡＭ受羅伯之命，備妥三行李箱夾藏ＭＤＭＡ第二
    級毒品，在被告等阿姆斯特丹投宿之飯店大廳交付被告等，被告與入部英二同時
    在該大廳接手該等毒品，被告並供陳在阿姆斯特丹與ＳＡＭ一起用餐時，ＳＡＭ
    已談起行李箱內毒品之事，顯見被告與之自有犯意聯絡及行為分擔，為共同正犯
    ，乃原判決竟認ＳＡＭ並非共犯，原判決自有未洽。是本件被告上訴，謂其為幫
    助犯固無理由，惟原判決既有可議，應予撤銷改判。爰審酌被告犯罪之動機、目
    的、手段，其數量鉅大，毒品違法輸入所生國人生命、健康之危害，及被告多方
    迴避飾卸之事後態度等一切情狀，量處如主文第二項所示之刑以示懲儆。扣案之
    第二級毒品ＭＤＭＡ二包（一包為綠色柱狀藥丸狀、淨重七千四百三十四公克、
    驗餘淨重七千四百三十一點一七公克、平均純度百分之五十二點八；一包為藍色
    柱狀藥丸狀、淨重六千九百九十六公克、驗餘淨重六千九百九十三點一八公克、
    平均純度百分之五十二點五），係屬查獲之毒品，應依毒品危害防制條例第十八
    條第一項前段，宣告沒收銷燬之。另加藤政己所私運入境之第二級毒品ＭＤＭＡ
    一包（淨重六千九百九十六公克）因未查獲，復無證據證明仍然存在，尚無從依
    毒品危害防制條例第十八條第一項前段之規定宣告沒收銷燬之。再扣案之包裝前
    開毒品所用之塑膠袋二個、私運毒品之行李箱二個，則係被告所有供犯本件運輸
    毒品犯罪所用之物，均應依毒品危害防制條例第十九條第一項規定宣告沒收；又
    未扣案之加藤政己所用夾藏未查獲之第二級毒品ＭＤＭＡ部分之行李箱一只及塑
    膠袋一個，亦屬被告本件犯罪所用之物，應併依同條例同條項規定宣告沒收之，
    如不能沒收時，應追徵其價額。被告及乙○○代墊之日幣三萬元、新台幣二十萬
    元，係羅伯為共犯本案所支出之費用（二十萬元已歸墊），自非被告犯罪所得之
    物，而為共犯羅伯供本件犯罪所用之物，應依毒品危害防制條例第十九條第一項
    規定沒收，如全部或一部不能沒收時，以被告財產抵償之。
據上論斷，應依刑事訴訟法第三百六十九條第一項前段、第三百六十四條、第二百九
十九條第一項前段，毒品危害防制條例第四條第二項、第十八條第一項前段、第十九
條第一項，懲治走私條例第二條第一項、第十一條，刑法第十一條前段、第二條第一
項但書、第二十八條、第五十五條，判決如主文。
本案經檢察官陳宏達到庭執行職務。
中    華    民    國    九十三    年    十    一    月        十        日
                            臺灣高等法院刑事第十八庭
                                審判長法  官  吳      敦
                                      法  官  張  傳  栗
                                      法  官  許  仕  楓
右正本證明與原本無異
如不服本判決，應於收受送達後十日內向本院提出上訴書狀，其未敘述上訴之理由者
並得於提起上訴後十日內向本院補提理由書（均須按他造當事人之人數附繕本）。
                                      書記官  鄒  賢  英
中    華    民    國    九十三    年    十    一    月      十   二     日
附錄本案論罪科刑法條全文：
毒品危害防制條例第四條
製造、運輸、販賣第一級毒品者，處死刑或無期徒刑；處無期徒刑者，得
併科新臺幣一千萬元以下罰金。
製造、運輸、販賣第二級毒品者，處無期徒刑或七年以上有期徒刑，得併
科新臺幣七百萬元以下罰金。
製造、運輸、販賣第三級毒品者，處五年以上有期徒刑，得併科新臺幣五
百萬元以下罰金。
製造、運輸、販賣第四級毒品者，處三年以上十年以下有期徒刑，得併科
新臺幣三百萬元以下罰金。
製造、運輸、販賣專供製造或施用毒品之器具者，處一年以上七年以下有
期徒刑，得併科新臺幣一百萬元以下罰金。
前五項之未遂犯罰之。
